臺灣板橋地方法院交通事件裁定　　　　　　　　　　九十一年度交聲字第九八二號
　　原處分機關　交通部公路總局臺北區監理所
　　異　議　人
　　即受處分人　金味泉實業有限公司
　　代　表　人　吳江河
右列異議人因違反道路交通管理處罰條例案件，對於交通部公路總局臺北區監理所九
十一年五月二十一日所為北監五字第裁四○－Ｚ00000000號裁決處分聲明異
議，本院裁定如左：
    主      文
原處分撤銷。
金味泉實業有限公司汽車所有人，其汽車裝載時，有裝載貨物超過規定之高度情形，
處罰鍰新臺幣參仟元，並記汽車違規紀錄壹次；被舉發汽車車身變更，不申請公路主
管機關施行臨時檢驗而行駛部分不罰。
    理      由
一、按貨車之裝載，其裝載貨物高度自地面算起，大型車不得超過四公尺，小型車不
    得超過二點五公尺，汽車裝載時，有裝載貨物超過規定之高度情形者，處汽車所
    有人新臺幣三千元以上九千元以下罰鍰，並記汽車違規紀錄一次，道路交通安全
    規則第七十九條第一項第四款，道路交通管理處罰條例第二十九條第一項第一款
    、第二項分別定有明文。
二、原處分機關略以：異議人即受處分人所有車牌號碼三Ｇ－二三二七號自用小貨車
    ，於民國九十一年三月七日十六時二十七分許，裝載貨物行經國道一號高速公路
    北向五十四公里處，經警發現其裝載貨物之高度超出車身欄杆高度，經警攔停會
    同警員丈量結果，其裝載貨物高度自地面算起達二點六公尺，超高零點一公尺，
    並發現該車登記型式為框式貨車，惟未經申請登記、檢驗即擅改車身為蓬式而行
    駛，為警掣單舉發，原處分機關乃依道路交通管理處罰條例第二十九條第一項第
    一款、第十八條等規定，合併裁處汽車所有人即異議人罰鍰新臺幣四千八百元，
    並記汽車違規紀錄一次云云。異議人否認其汽車裝載及車身有何違規情形，辯稱
    ：伊所有車輛歷來裝載相同貨物行駛，均未超高，此次丈量結果違常，應屬有誤
    ，又車牌號碼三Ｇ－二三二七號自用小貨車購入迄今，均未改裝，何來擅改框式
    為蓬式之違規等語。
三、經查：
    （一）異議人所有車牌號碼三Ｇ－二三二七號自用小貨車，由吳明發駕駛，於九
          十一年三月七日十六時二十七分許，裝載貨物行經國道一號高速公路北向
          五十四公里處，經警發現其裝載貨物之高度超出車身欄杆高度，經警攔停
          會同警員丈量結果，其裝載貨物高度自地面算起達二點六公尺，超高零點
          一公尺之事實，業據證人即在場丈量警員許任凱及證人即前開自用小貨車
          駕駛人吳明發一致證述明確（均見本院九十一年七月十八日訊問筆錄），
          且有內政部警政署國道公路警察局九十一年三月七日公警局交字第Ｚ00
          000000號舉發違反道路交通管理事件通知單及內政部警政署國道公
          路警察局第一警察隊九十一年四月三十日公警國一刑訴字第○九一○○○
          四九七九號函存卷可資佐證，應可信實；證人吳明發雖猶稱其將車輛駛回
          自行丈量裝載貨物高度結果，為二點五三公尺云云，縱令無訛，還是超過
          小型車裝載貨物高度不得超過二點五公尺之法定標準甚明，仍然不足資為
          有利於異議人事實認定之論據。
    （二）至於異議人擅改框式貨車車身為蓬式部分，查其前開小貨車車身兩旁固裝
          設有與車斗等長之欄杆，但該欄杆高度未逾車頭駕駛室之高度，顯未超過
          登錄之車身高度，且未加裝固定之頂蓬或雨遮，有該車輛相片在卷可憑；
          證人許任凱雖證稱舉發此一違規之理由，乃異議人所有前開自用小貨車既
          為框式，依規定不可以裝設鐵架，如有固定貨物之需，應以繩索為之，異
          議人猶在車身裝設鐵架欄杆，自屬違規云云（見本院九十一年七月十八日
          訊問筆錄），惟現行法令並無框式貨車車身不得加裝欄杆之限制或禁制規
          定，異議人所有前開小貨車既未加裝固定之頂蓬或雨遮，車身仍處於上空
          敞開之狀態，如何能遽認車身非屬框式而已變更為蓬式，即非無疑，舉發
          機關及原處分機關僅以異議人所有前開小貨車車身裝有欄杆，即認屬將框
          式車身變更為蓬式，已難謂有據；矧本院檢附前開小貨車相片函詢主管機
          關結果，認框式貨車車身式樣，於相關法規中，無明確之定義，來函檢附
          之相片，其實務上認定應屬框式貨車，車主為防裝載物散落，於該框式車
          身加裝欄杆，如裝置牢固，且未超過登錄之車身高度，應無違規之疑慮，
          有交通部公路總局九十一年八月七日九十一路監牌字第九一三一○一二號
          函附卷足稽，與本院所認無何扞格，可供參考，亦徵異議人前開小貨車應
          無車身變更，不申請公路主管機關施行臨時檢驗而行駛之違規。
四、從而，原處分機關援引道路交通管理處罰條例第二十九條第一項第一款、第十八
    條等規定，合併裁處汽車所有人即異議人罰鍰新臺幣四千八百元，並記汽車違規
    紀錄一次，雖非全然無見，惟其中汽車車身變更，不申請公路主管機關施行臨時
    檢驗而行駛部分之裁罰，既屬無據，原處分機關又將之與裝載貨物超高部分併合
    處罰，未分別宣告各違規行為應科處之罰鍰，且裝載貨物超高而記汽車違規紀錄
    一次部分，復有未適用道路交通管理處罰條例第二十九條第二項法則之不當，足
    見本件異議雖非全有理由，但原裁罰處分胥無可維持，爰撤銷原處分，合依首開
    法條規定，就裝載貨物超高部分，審酌違規情節輕重等一切情狀，自為裁罰，就
    汽車車身變更，不申請公路主管機關施行臨時檢驗而行駛部分，諭知不罰，用期
    適法。
據上論結，應依道路交通案件處理辦法第二十條，裁定如主文。
中      華      民      國    九十一    年      八      月     十三     日
                                  臺灣板橋地方法院交通法庭
                                      法  官  蔡  新  毅
右正本證明與原本無異。
如不服本裁定應於送達後五日內向本院提出抗告狀。
                                      書記官  謝  麗  秋
中      華      民      國    九十一    年      八      月     十三     日
